最高法院刑事判決　　　　　　　　　　　　　　　九十三年度台上字第四九八六號
　　上　訴　人　丙○○
　　　　　　　　　　　　在押.
　　　　　　　　乙○○
　　　　　　　　　　　　號在.
　　　　　　　　甲○○
　　共　　　同
　　選任辯護人　許智勝律師
右上訴人等因強盜而擄人勒贖案件，不服台灣高等法院台南分院中華民國九十三年六
月二十九日第二審判決（九十三年度上訴字第三一五號，起訴案號：台灣嘉義地方法
院檢察署九十二年度偵字第八０八七號），提起上訴，本院判決如左：
    主  文
上訴駁回。
    理  由
按刑事訴訟法第三百七十七條規定，上訴於第三審法院，非以判決違背法令為理由，
不得為之。是提起第三審上訴，應以原判決違背法令為理由，係屬法定要件。如果上
訴理由狀並未依據卷內訴訟資料，具體指摘原判決不適用何種法則或如何適用不當，
或所指摘原判決違法情事，顯與法律規定得為第三審上訴理由之違法情形，不相適合
時，均應認其上訴為違背法律上之程式，予以駁回。本件上訴人丙○○、乙○○、甲
○○上訴意旨略稱：(一)、原判決就上訴人三人如何共同基於勒贖及意圖為自己不法所
有之犯意聯絡，並未在理由中明，僅以上訴人等對於行為過程均已坦承云云，逕認
上訴人等犯強盜而擄人勒贖罪之結合犯，顯屬違法。(二)、上訴人等係因綽號「阿榮」
之男子與被害人蘇勁威結有嫌隙，始出面強押蘇勁威加以教訓而已，並無擄人勒贖之
意圖，亦非擄人後又生勒贖意圖，否則豈會在未經取贖或被害人交付金錢前，即釋放
被害人，原審不察，論以強盜而擄人勒贖罪，認事用法尚欠妥適。(三)、刑法第三百四
十七條第五項規定「犯第一項之罪（即意圖勒贖而擄人罪），未經取贖而釋放被害人
者，減輕其刑；取贖後而釋放被害人者，得減輕其刑。」，本件縱認上訴人等有擄人
勒贖犯行，然上訴人等未經取贖即釋放被害人，自應予減輕其刑，乃原判決未予減刑
，自屬違法。(四)、上訴人三人就事實經過雖供述一致，但對於為何擄人勒贖及有無意
圖勒贖，仍有歧異，原審未予詳查，僅以其他共同被告之供述為證，逕認上訴人三人
有共同意圖勒贖而擄人之犯意聯絡，有應於審判期日調查之證據未予調查之違法。(五)
、上訴人乙○○於警訊時供稱：「我和甲○○、丙○○及綽號﹃龍哥﹄不詳真實姓名
男子喝酒，﹃龍哥﹄即抱怨他老闆做人很苛刻，講話很容易得罪人，丙○○當場提議
要將老闆捉起來，向他恐嚇要錢」等語，被害人亦稱：「……將我押到車內，其中有
一人叫我蘇董，他說我做人很刻薄要代陳董修理我，並要我將我身上東西拿出來」等
語，足見上訴人自白只是要代人教訓被害人而已，上訴人等所為應係強取財物而有妨
害被害人自由之行為，而無勒贖意圖，乃原審未傳訊被害人，亦未查明綽號﹃龍哥﹄
之男子為何人，即遽認上訴人所辯無擄人勒贖意圖為不可採，而未說明上開有利證據
為不可採之理由，亦有調查未盡及判決不備理由之違法。(六)、被害人在檢察官訊問時
未具結，證人何俊賢僅在警訊時作證，二人之供述均為審判外之陳述，不得作為證據
，原判決採用之，有判決不適用法則之違法。(七)、上訴人等並無令被害人電告其親友
遭擄之事實，亦無被害人不支付新台幣一百萬元，即不加以釋放之意思，而是以恐嚇
之言語謂被害人之店面還要開，相信被害人會配合等語，則上訴人縱有恐嚇行為，亦
無擄人勒贖之意圖，原審不察，論以強盜而擄人勒贖罪，認事用法尚欠妥適。(八)、原
判決事實欄記載被害人應允交付贖款後獲釋，理由欄卻認定上訴人等非出於自動釋放
之意思，因此不得減刑，顯屬矛盾。又不得減刑之依據為何，原判決未載明，亦有理
由不備之違法。(九)、被害人明白表示願給上訴人等自新機會，顯有法重情輕之情事，
原判決未予減輕上訴人之刑責，罪刑顯不相當，亦屬判決違法。(十)、依乙○○之供述
，甲○○與丙○○、乙○○並無犯意之同謀行為，且無參與後續之勒贖行為，此有利
甲○○之證據為何不可採，原判決未加明，有判決不備理由之違法。(十一)、甲○○案
發前接到乙○○之電話，在不知情之情形下，前往案發現場時，看到乙○○、丙○○
已經押著被害人，就妨害自由罪，也許甲○○有犯意聯絡及行為分擔，但之後之強盜
及恐嚇取財行為，甲○○均不知情，原判決竟論以強盜而擄人勒贖之共犯，有判決適
用法則不當之違法等語。
惟查證據之取捨、證據證明力之判斷，以及事實有無之認定，屬事實審法院之職權，
苟其所為之判斷，並不違背經驗法則及論理法則，即不能任意指為違法，而執為第三
審適法之上訴理由。本件原審認定上訴人三人有原判決所載之犯行，係以該事實業據
上訴人等於警訊及第一審偵、審中坦承不諱，核與被害人蘇勁威指訴之情節相符，並
有嘉義縣警察局搜索扣押筆錄、行動電話基本資料、通聯紀錄、發話明細表、行動電
話手機、偽裝贖金之錄音帶及包裝紙、棉繩等物可資佐證等事證，予以綜合判斷，認
上訴人等上述犯行，事證明確。並說明上訴人等於原審翻異前詞，丙○○所辯：是要
教訓被害人，一開始沒有要錢之意思，被害人自己講要給錢云云；乙○○所辯：當天
丙○○說有喝點酒，心情不好，要找被害人出氣，而邀伊去云云；甲○○所辯：那天
伊不知什麼狀況，丙○○、乙○○叫伊過去，伊到時，他們已靠近被害人要動手了，
伊阻止不及云云，與前揭事證不符，均係卸責之詞，為不足採之理由。又明行為人
於擄人勒贖行為繼續中，如若另有強盜被害人財物之犯意，而該強盜行為與所犯之擄
人勒贖犯行，復有密切關聯性時，即應成立刑法第三百三十二條第二項第三款之強盜
而擄人勒贖罪；而擄人勒贖者究竟向誰勒贖，是向被害人或其他人勒贖，於犯罪之可
罰性不生影響，均成立擄人勒贖罪。故核上訴人等所為，係成立強盜而擄人勒贖罪，
並於法定刑內量處其刑，已詳其所憑證據及認定之理由，所為論斷，均有卷存證據
資料可資覆按。從形式上觀察，並無違背法令之情形存在。查原判決係認上訴人等所
為係犯刑法第三百三十二條第二項第三款之強盜而擄人勒贖罪，並非刑法第三百四十
七條第一項之意圖勒贖而擄人罪，則自不符刑法第三百四十七條第五項所規定犯該條
第一項之罪未經取贖而釋放被害人，應減輕其刑之情形，原判決未依此規定予以減刑
，並無上訴意旨所指不適用法則之違法。上訴人乙○○於警訊時供承：伊與甲○○、
丙○○一起計劃「綁票」被害人，強盜其財物及恐嚇取財等語；上訴人甲○○及偵查
中均供承：案發當日下午六、七時許，與乙○○、丙○○會合後，至被害人店外躲藏
守候，至當晚八時十分許被害人出店門後即一起行動等語；上訴人丙○○於警訊及第
一審偵審中亦坦承犯行，原審依憑上訴人等之自白及其他證據，認定上訴人等犯罪之
事證已明而予論科，並無不合。上訴意旨以上訴人供述之犯罪枝節不完全一致，指摘
原審有調查未盡之違法，自非合法之上訴理由。乙○○所辯要代人教訓被害人云云，
為何不足採，原判決已說明其理由，則被害人所稱：上訴人中有一人稱要代陳董教訓
伊云云，自非有利上訴人之證據，原判決未說明其不足取之理由，於判決本旨不生影
響，尚難執為合法之上訴理由。被害人為告訴人，檢察官未以證人身分訊問之，故未
令具結，並無違法，其於偵查中向檢察官所為之陳述，依刑事訴訟法第一百五十九條
之一第二項規定，得為證據，原判決採用之，並無違法。又原判決所採之證人何俊賢
警訊中供述既與乙○○所述情節相符，故除去此部分之證據，於判決結果亦無影響，
亦不得執此為適法之上訴理由。至於其他上訴理由，均係就原審已調查及依憑證據所
為認事採證、量刑職權之合法行使，以及原判決已論列說明之事項，依憑己見，所為
之任意指摘，並重為事實之爭執，殊與法律規定得為第三審上訴理由之違法情形不相
適合，衡以前述說明，其上訴為違背法律上之程式，應予駁回。
據上論結，應依刑事訴訟法第三百九十五條前段，判決如主文。
中　　　華　　　民　　　國　　九十三　　年　　　九　　　月　　二十三　　日
                              最高法院刑事第十二庭
                                  審判長法官  陳　正　庸
                                        法官  賴　忠　星
                                        法官  張　清　埤
                                        法官  林　開　任
                                        法官  呂　永　福
      右正本證明與原本無異
                                              書  記  官
中　　　華　　　民　　　國　　九十三　　年　　　九　　　月　　 三十 　　日
                                                                        ｖ
